臺灣彰化地方法院刑事判決
111年度訴字第90號
公  訴  人  臺灣彰化地方檢察署檢察官  
被      告  蔡宇程




            郭建男


上列被告因違反廢棄物清理法案件，經檢察官提起公訴（110年
度偵字第15768號），本院依簡式審判程序判決如下：
    主  文
蔡宇程共同犯廢棄物清理法第四十六條第四款前段之非法清理廢
棄物罪，累犯，處有期徒刑壹年肆月。未扣案之犯罪所得現金新
臺幣貳萬元沒收，於全部或一部不能沒收或不宜執行沒收時，追
徵其價額。
郭建男共同犯廢棄物清理法第四十六條第四款前段之非法清理廢
棄物罪，處有期徒刑壹年貳月。未扣案之犯罪所得現金新臺幣貳
萬元沒收，於全部或一部不能沒收或不宜執行沒收時，追徵其價
額。
    事實及理由
一、本件犯罪事實、證據及應適用之法條，除下列事項外，餘均
    引用檢察官起訴書之記載（如附件）：
　㈠補充事實「被告蔡宇程、郭建男分別獲利現金新臺幣2萬元」
    。
　㈡起訴書所載「伸港鄉蚵寮村慶安北路6號風力發電機基址」均
    更正為「彰化縣○○鄉○○段00地號土地」。
　㈢補充證據「被告於本院程序中之自白、彰化縣環境保護局111
    年1月7日彰環廢字第1110000103號、111年5月17日彰環廢字
    第1110029587號、111年9月20日彰環廢字第1110057390號」
    。
　㈣被告2人於犯罪事實欄一所載之期間，未依規定領有廢棄物清
    除、處理許可文件，而反覆從事廢棄物之清除、處理行為，
    具反覆實行同一社會活動之性質，依前揭說明，為集合犯，
    應僅各論以一罪。
二、按被告構成累犯之事實及應加重其刑之事項，均應由檢察官
    主張並具體指出證明之方法後，經法院踐行調查、辯論程序
    ，方得作為論以累犯及是否加重其刑之裁判基礎。又法院依
    簡易程序逕以簡易判決處刑者，因無檢察官參與，倘檢察官
    就被告構成累犯之事實及應加重其刑之事項，未為主張或具
    體指出證明方法，受訴法院自得基於前述說明，視個案情節
    斟酌取捨，併予敘明（最高法院110年度臺上大字第5660號
    裁定意旨可參）。經查，被告蔡宇程前因詐欺案件，經臺灣
    臺中地方法院以109年度易字第1707號判決處有期徒刑2月確
    定，於109年12月21日徒刑易科罰金執行完畢乙節，有本院
    被告前案紀錄表在卷可參。檢察官於本院審理時具體指出累
    犯之證據方法，並經被告同意引為認定基礎，是被告於受有
    期徒刑執行完畢，5年內故意再犯本件有期徒刑以上之罪，
    為累犯，應依刑法第47條第1項規定，加重其刑。又本院審
    酌被告於上開刑事案件執行完畢後，5年內再犯本案，足認
    其刑罰反應力薄弱等一切情狀後，認本件被告依累犯加重最
    低法定本刑部分，應無過苛之處，依大法官會議釋字第775
    號解釋意旨裁量結果，認本件最低法定本刑仍需加重，附此
    敘明。
三、爰審酌被告蔡宇程、郭建男僅因一己之私，未經主管機關許
    可，從事清除廢棄物，所為實不足取，惟念及其等犯後尚知
    坦承犯行之犯後態度，所清除者為一般事業廢棄物，另該等
    廢棄物尚未依規定完成清運，有前開彰化縣環境保護局函文
    在卷足憑，暨其等犯罪手段、目的、所獲得利益及所生損害
    ，以及被告蔡宇程智識程度為高職畢業、被告郭建男智識程
    度為國中畢業、生活狀況等一切情況，分別量處如主文所示
    之刑。
四、被告蔡宇程、郭建男分別獲利現金新臺幣2萬元，業據其等
    供承在卷，雖未扣案，然屬其等犯罪所得，仍均應依刑法第
    38條之1第1項宣告沒收，於全部或一部不能沒收或不宜執行
    沒收時，爰依同條第3項規定，追徵其價額。
五、依刑事訴訟法第273條之1第1項、第299條第1項前段、第310
    條之2、第454條第2項，廢棄物清理法第46條第4款前段，刑
    法第11條前段、第28條、第47條第1項、第38條之1第1項前
    段、第3項，判決如主文。
六、如不服本件判決，得自收受送達之日起20日內，向本院提起
    上訴。
本案經檢察官王元郁提起公訴，檢察官楊閔傑到庭執行職務。
中　　華　　民　　國　　111 　年　　11　　月　　9 　　日
                  刑事第四庭  法  官  林怡君     
以上正本證明與原本無異。
如不服本判決應於收受判決後20日內向本院提出上訴書狀，並應
敘述具體理由。其未敘述上訴理由者，應於上訴期間屆滿後20日
內向本院補提理由書(均須按他造當事人之人數附繕本)「切勿逕
送上級法院」。
中　　華　　民　　國　　111 　年　　11　　月　　9 　　日
                              書記官  馬竹君
附錄論罪科刑法條：
廢棄物清理法第46條
有下列情形之一者，處1年以上5年以下有期徒刑，得併科新臺幣
1千5百萬元以下罰金：
一、任意棄置有害事業廢棄物。
二、事業負責人或相關人員未依本法規定之方式貯存、清除、處
    理或再利用廢棄物，致污染環境。
三、未經主管機關許可，提供土地回填、堆置廢棄物。
四、未依第41條第1項規定領有廢棄物清除、處理許可文件，從
    事廢棄物貯存、清除、處理，或未依廢棄物清除、處理許可
    文件內容貯存、清除、處理廢棄物。
五、執行機關之人員委託未取得許可文件之業者，清除、處理一
    般廢棄物者；或明知受託人非法清除、處理而仍委託。
六、公民營廢棄物處理機構負責人或相關人員、或執行機關之人
    員未處理廢棄物，開具虛偽證明。
臺灣彰化地方檢察署檢察官起訴書
                                    110年度偵字第15768號
　　被　　　告　蔡宇程　男　27歲（民國00年0月00日生）
　　　　　　　　　　　　住臺中市○○區○○里○○路00號
　　　　　　　　　　　　國民身分證統一編號：Z000000000號
　　　　　　　　郭建男　男　32歲（民國00年00月0日生）
　　　　　　　　　　　　住臺中市○○區○○里○○路00號
　　　　　　　　　　　　國民身分證統一編號：Z000000000號
上列被告等因違反廢棄物清理法案件，已經偵查終結，認應提起
公訴，茲將犯罪事實及證據並所犯法條分敘如下：
　　　　犯罪事實
一、蔡宇程、郭建男2人均未依廢棄物清理法第41條第1項規定領
    有廢棄物清除、處理許可文件，共同基於從事廢棄物清除、
    處理之意思聯絡，由蔡宇程於民國110年7月27日上午租來車
    牌號碼000-0000號租賃小貨車；由郭建男於同日下午駕駛該
    租賃小貨車附載蔡宇程，前往臺中市清水區中華路某工地，
    以新臺幣（下同）4萬元對價，受託清除、處理1批如附表所
    示非屬公告應回收或再利用之土木或建築廢棄物混合物（下
    簡稱本案一般事業廢棄物）後，先收集一部分之本案一般事
    業廢棄物，運往彰化縣伸港鄉蚵寮村，於同日下午11時許，
    隨機來到伸港鄉蚵寮村慶安北路5號風力發電機基址，2人合
    力將該車之本案一般事業廢棄物傾棄於此而最終處置之；再
    於同年月28日，仍由郭建男駕駛上開租賃小貨車附載蔡宇程
　　，收集其餘之本案一般事業廢棄物，於該日上午11時及該日
    下午2時許，2度運往伸港鄉蚵寮村，皆來到伸港鄉蚵寮村慶
    安北路6號風力發電機基址，2人合力將各該車次之本案一般
    事業廢棄物傾棄於此而最終處置之，接續從事廢棄物清除、
    處理。嗣員警發現上開處所遭人棄置廢棄物循線查獲，並通
    報彰化縣環境保護局派員到場稽查。
二、案經彰化縣警察局和美分局報告偵辦。
　　　　證據並所犯法條
一、證據：
  ㈠被告蔡宇程於警詢及本署檢察官偵訊時之自白。
  ㈡被告郭建男於警詢及本署檢察官偵訊時之自白。
  ㈢彰化縣環境保護局環境稽查工作紀錄（編號：CH00000000、C
    H00000000、CH00000000、CH00000000）。
  ㈣員警蒐證照片。
  ㈤車牌號碼000-0000號租賃小貨車之車輛詳細資料報表。
  ㈥彰化縣環境保護局110年11月18日彰環廢字第1100071366號函
    。
  ㈦非屬公告應回收或再利用之一般事業廢棄物代碼表。
二、所犯法條：
  ㈠按廢棄物清理法第46條第4款所規定之「清除」、「處理」 
    ，依行政院環境保護署發布之「事業廢棄物貯存清除處理方
    法及設施標準」第2條第2、3款規定，「清除」係指事業廢
    棄物之收集、運輸行為；「處理」指下列行為：⑴中間處理 
    ：指事業廢棄物在最終處置或再利用前，以物理、化學、生
    物、熱處理或其他處理方法，改變其物理、化學、生物特性
    或成分，達成分離、減積、去毒、固化或穩定之行為。⑵最
    終處置：指衛生掩埋、封閉掩埋、安定掩埋或海洋棄置事業
    廢棄物之行為。⑶再利用：指事業產生之事業廢棄物自行、
    販賣、轉讓或委託做為原料、材料、燃料、填土或其他經中
    央目的事業主管機關認定之用途行為，並應符合其規定者。
  ㈡又廢棄物清理法第46條第4款之未領有許可文件清理廢棄物 
    罪，其犯罪主體，不以廢棄物清理業者為限，只要未依同法
     第41條第1項規定領有廢棄物清除、處理許可文件，而從事
     貯存、清除、處理廢棄物，即為該當（參照最高法院109年
    度台上大字第3338號刑事裁定）。
  ㈢核被告2人所為，均係犯廢棄物清理法第46條第4款前段之未
    依廢棄物清理法第41條第1項規定領有廢棄物清除、處理許
    可文件從事廢棄物清除、處理罪嫌。其等有犯意聯絡及行為
    分擔，為共同正犯。
  ㈣被告蔡宇程因詐欺案件於109年12月21日受有期徒刑2月之易 
    科罰金執行完畢後，5年以內故意再犯有期徒刑以上之罪， 
    為累犯，請依刑法第47條第1項，酌情加重其刑。
  ㈤被告2人之犯罪所得4萬元，請依刑法第38條之1第1項前段， 
    宣告沒收；於全部或一部不能沒收或不宜執行沒收時，請依
     同法條第3項，追徵其價額。
三、依刑事訴訟法第251條第1項提起公訴。
　  此  　致
臺灣彰化地方法院
中　　華　　民　　國　 111　　年　　1 　　月　　7 　　日
　　　　　　          　　　　檢  察  官　王元郁
本件正本證明與原本無異　
中　　華　　民　　國　 111　　年　　1 　　月　　11　　日
                              書  記  官  江慧瑛
附錄本案所犯法條全文   
廢棄物清理法第46條
有下列情形之一者，處 1 年以上 5 年以下有期徒刑，得併科新
臺幣 1 千 5 百萬元以下罰金：
一、任意棄置有害事業廢棄物。
二、事業負責人或相關人員未依本法規定之方式貯存、清除、處
    理或再利用廢棄物，致污染環境。
三、未經主管機關許可，提供土地回填、堆置廢棄物。
四、未依第 41 條第 1 項規定領有廢棄物清除、處理許可文件
    ，從事廢棄物貯存、清除、處理，或未依廢棄物清除、處理
    許可文件內容貯存、清除、處理廢棄物。
五、執行機關之人員委託未取得許可文件之業者，清除、處理一
    般廢棄物者；或明知受託人非法清除、處理而仍委託。
六、公民營廢棄物處理機構負責人或相關人員、或執行機關之人
    員未處理廢棄物，開具虛偽證明。
附表：
5號風力發電機基址之廢棄物 6號風力發電機基址之廢棄物 石綿瓦及舊式房屋所拆除之隔熱層等營建拆除廢棄物，量約5m×2m×30cm。 石綿瓦、舊式房屋所拆除之 隔熱層、玻璃、水泥塊、木 板等廢棄物，量約7m×2m×0.3 m（2堆）。